【裁判字號】    99,上訴,1167
【裁判日期】    991012
【裁判案由】    違反毒品危害防制條例等
【裁判全文】
臺灣高等法院高雄分院刑事判決        99年度上訴字第1167號
上  訴  人  臺灣高雄地方法院檢察署檢察官
被      告  甲○○
指定辯護人  本院公設辯護人  李佩娟
上列上訴人因被告違反毒品危害防制條例等案件，不服臺灣高雄
地方法院99年度訴字第236 號中華民國99年5 月12日第一審判決
（起訴案號：臺灣高雄地方法院檢察署98年度偵緝字第277 號）
，提起上訴，本院判決如下：
    主  文
上訴駁回。
    理  由
一、公訴意旨略以：被告甲○○明知海洛因、甲基安非他命分別
    為毒品危害防制條例第2 條第2 項第1 款、第2 款所定之第
    一、二級毒品，不得非法持有、販賣，竟意圖營利，基於販
    賣第一、二級毒品之犯意，以其不知情之妻蘇慧娟所申請行
    動電話門號0000000000，與陳美蘭使用門號0000000000聯絡
    後，於民國97年3 月26日前3 、4 天之某日，在高雄縣大寮
    鄉某處，以新臺幣（下同）30萬元之價格，販賣海洛因2 包
    予陳美蘭（購得後加以分裝成5 小包，合計淨重77.45 公克
    ，空包裝重4.82公克），並以2,000 元之價格，販賣甲基安
    非他命1 包（驗前淨重1.871 公克，驗後淨重1.866 公克）
    予陳美蘭。嗣為警於97年3 月26日16時25分許，持搜索票，
    在高雄縣鳳山市○○○路89號H 棟14樓陳美蘭住處，查獲陳
    美蘭所購買而持有如附表一所示之海洛因5 包（合計淨重77
    .45 公克）、甲基安非他命1 包，經陳美蘭向警方坦承持有
    毒品係向被告購買；警方再在高雄縣大寮鄉○○路73之30號
    6 樓被告當時住處內，經其妻蘇慧娟同意搜索，扣得如附表
    二所示之海洛因7 包（合計淨重7.01公克）、甲基安非他命
    2 包（分別驗前毛重9.411 公克；驗前淨重0.035 公克），
    及電子磅秤1 台等物。因認被告涉犯毒品危害防制條例第4
    條第1 、2 項販賣第一、二級毒品罪嫌云云。
二、關於證據能力意見：
  (一)按被告以外之人於檢察事務官、司法警察官或司法警察調查
    中所為之陳述，與審判中不符時，其先前之陳述具有較可信
    之特別情況，且為證明犯罪事實存否所必要者，得為證據，
    刑事訴訟法第159 條之2 定有明文。是依本條規定，被告以
    外之人於檢察事務官、司法警察（官）調查時所為之陳述，
    屬傳聞證據，依同法第159 條第1 項規定，本無證據能力，
    必具備「信用性」及「必要性」二要件，始例外得適用上開
    第159 條之2 規定，認有證據能力，而得採為證據。此之「
    必要性」要件，必須該陳述之重要待證事實部分，與審判中
    之陳述有所不符，包括審判中改稱忘記、不知道等雖非完全
    相異，但實質內容已有不符者在內，且該審判外之陳述，必
    為證明犯罪之待證事實存在或不存在所不可或缺，二者兼備
    ，始足當之。故此所謂「為證明犯罪事實存否所必要者」，
    既必須達不可或缺之程度，自係指就具體個案案情及相關卷
    證判斷，為發現實質真實目的，認為除該項審判外之陳述外
    ，已無從再就同一供述者取得與其上開審判外陳述相同供述
    內容，倘以其他證據代替，亦無從達到同一目的之情形而言
    （最高法院95年度台上字第4414號判決意旨參照）。而所謂
    「具有可信之特別情況」，係屬「信用性」之證據能力要件
    ，而非「憑信性」之證據證明力，法院應經調查，依於審判
    外為陳述時之外部附隨環境或條件，除詢問有無出於不正方
    法、陳述是否出於非任意性外，兼須就有無違反法定障礙事
    由期間不得詢問及禁止夜間詢問之規定、詢問時是否踐行告
    知義務、警詢筆錄所載與錄音或錄影內容是否相符等各項為
    整體之考量，以判斷其先前之陳述，是否出於「真意」之信
    用性獲得確切保障（最高法院98年度台上字第7645號判決意
    旨參照）。辯護人主張：陳美蘭警詢筆錄，為審判外陳述，
    無證據能力云云。經查，陳美蘭關於其是否向被告購買毒品
    、購買地點、聯絡方式等情，其於警詢與原審審理時之陳述
    或不相符，或稱忘記了，故其於警詢時陳述，為證明被告犯
    罪事實存否所必要；另陳美蘭於受警方詢問時，尚查無何上
    開違反法律規定之情形，其亦未曾稱警詢筆錄記載有何不符
    之處，故認其上開警詢陳述時之外部附隨環境或條件，應具
    有可信之特別情況。依上開說明，陳美蘭之警詢筆錄，有證
    據能力。
  (二)再按鑑定人由審判長、受命法官或檢察官就鑑定事項有特別
    知識經驗者，或經政府機關委任有鑑定職務者，選任一人或
    數人充任之。再鑑定之經過及其結果，應命鑑定人以言詞或
    書面報告。鑑定人有數人時，得使其共同報告之。但意見不
    同者，應使其各別報告。以書面報告者，於必要時得使其以
    言詞說明。刑事訴訟法第198 條、第206 條分別定有明文。
    而鑑定之書面報告，屬同法第159 條第1 項之「除法律有規
    定者外」之情形，自仍具證據能力，不受傳聞法則之規範。
    又基於檢察一體原則，得由該管檢察長對於轄區內特定類型
    之案件，以事前概括選任鑑定人或囑託鑑定機關（團體）之
    方式為之，而此種依事前概括選任或囑託所為之鑑定書面，
    性質上與檢察官選任或囑託鑑定者無異，則依上開說明，有
    證據能力。卷附之高雄醫學大學附設中和紀念醫院檢驗報告
    、法務部調查局濫用藥物實驗室鑑定書、高雄市立凱旋醫院
    濫用藥物成品檢驗鑑定書等，分別係法院所選定之鑑定機關
    ，或依臺灣高等法院檢察署檢察長、臺灣高雄地方法院檢察
    署檢察長概括選任鑑定人或囑託鑑定機關（團體）名冊之記
    載，有關其轄區內毒品相關之鑑定，係事前概括囑託為鑑定
    機關，則該等鑑定書面報告，依上開說明，均具有證據能力
    。
  (三)末按被告以外之人於審判外之陳述，雖不符刑事訴訟法第15
    9 條之1 至第159 條之4 之規定，而經當事人於審判程序同
    意作為證據，法院審酌該言詞或書面陳述作成時之情況，認
    為適當者，亦得為證據。當事人、代理人或辯護人於法院調
    查時知有第159 條第1 項不得為證據之情形，而未於言詞辯
    論終結前聲明異議者，視為有前項之同意，同法第159 條之
    5 第1 、2 項定有明文。立法意旨在於傳聞證據未經當事人
    之反對詰問予以核實，原則上先予排除，惟若當事人已放棄
    反對詰問權，於審判程序中表明同意該等傳聞證據可作為證
    據，基於尊重當事人對傳聞證據之處分權，及證據資料愈豐
    富，愈有助於真實發見之理念，且強化言詞辯論主義，使訴
    訟程序得以順暢進行，上開傳聞證據亦均具有證據能力。查
    本案據以認定被告犯罪事實存否之其他被告以外之人之言詞
    或書面陳述，被告、辯護人及檢察官於本院審理時（見本院
    99年8 月2 日準備程序筆錄，本卷第44頁），均不爭執其證
    據能力而同意為證據，且於本院言詞辯論終結前，均未聲明
    異議，而本院審酌該言詞及書面陳述作成之情況，未見有何
    不適當之情形，故依前開規定，均得為證據。
三、再按犯罪事實應依證據認定之，無證據不得認定其犯罪事實
    。又不能證明被告犯罪者，應諭知無罪之判決，刑事訴訟法
    第154 條第2 項、第301 條第1 項分別定有明文。所謂證據
    ，係指足以認定被告確有犯罪行為之積極證據而言，該項證
    據自須適合於被告犯罪事實之認定，始得採為斷罪資料。苟
    積極證據不足為不利於被告事實之認定時，即應為有利於被
    告之認定，更不必有何有利之證據（最高法院29年上字第31
    05號、30年上字第816 號判例意旨參照）。又認定犯罪事實
    所憑之證據，雖不以直接證據為限，間接證據亦包括在內；
    然而無論係直接或間接證據，其為訴訟上之證明，須於通常
    一般之人均不致有所懷疑，而得確信其為真實之程度者，始
    得據為有罪之認定，倘其證明尚未達到此一程度，而有合理
    性之懷疑存在時，即難為有罪之認定（最高法院76年度台上
    字第4986號判例意旨參照）。又按毒品交易之買賣雙方，乃
    具有對向性之關係，為避免犯販賣、轉讓、施用、持有毒品
    等罪者嫁禍他人而虛偽陳述其毒品來源，俾圖藉毒品危害防
    制條例第17條規定減輕其刑，其自白之憑信性即比一般無利
    害關係之證人所為之證述較為薄弱，為擔保其陳述之真實性
    ，以避免為邀寬典而為損人利己之不實陳述，自應有足以令
    人確信其陳述為真實之補強證據，始能資為販賣或轉讓毒品
    等犯行論罪之依據。而所謂補強證據，則指除施用、販賣毒
    品者之供述外，其他足以證明該陳述之事實確具有相當程度
    真實性之證據而言，雖所補強者，非以事實之全部為必要，
    但亦須因補強證據與該項陳述之相互利用，足使犯罪事實獲
    得確信者，始足當之（最高法院97年度台上字第1705、3281
    號、99台上979 號判決意旨參照）。
四、檢察官認被告甲○○涉犯上開毒品危害防制條例第4 條第1
    、2 項之販賣第一、二級毒品罪嫌，係以證人陳美蘭、王志
    達於警詢、偵訊之證述、門號0000000000之用戶申請人資料
    及通聯記錄、原審法院97年度訴字第1902號陳美蘭販賣第一
    級毒品案件之判決書、該案扣押物品目錄表、扣押筆錄、扣
    案如附表一、二所示之海洛因、甲基安非他命等物及毒品鑑
    定報告等，為其論據。訊據被告則堅決否認有此部分犯行，
    辯稱：在伊大寮鄉○○路住處查扣之毒品等物，雖係伊所有
    ，但伊沒有在上開時、地販賣海洛因、甲基安非他命給陳美
    蘭，經警在伊上開住處所查扣如附表一所示之海洛因、甲基
    安非他命，均是向陳美蘭之同居人王志達所購買的，是伊自
    己要吸食用的，另扣案之電子磅秤是伊向別人買的時候要秤
    看夠不夠重的等語。
五、經查：
  (一)本案經警先後對於陳美蘭、被告上開住處執行搜索，固扣得
    如附表一、二所示數量之毒品海洛因、甲基安非他命等物，
    並有搜索扣押筆錄、扣押物品目錄表、自願受搜索同意書，
    扣押物品清單各1 份，及被告上開住處查獲毒品照片4 張等
    在卷可稽（參警卷第46至51頁，97偵9163號卷第25頁，97偵
    9955號卷第16至20、26、27頁），並為被告所不否認，故此
    部分之事實，固堪認定。然上開證據資料雖得證明陳美蘭、
    被告於上開地點非法持有上開毒品，但就被告是否於上開時
    、地販賣海洛因、甲基安非他命予陳美蘭、在陳美蘭住處所
    查扣如附表一之毒品是否為被告所賣出，即該毒品來源是否
    為被告等節，尚有究明之必要。
  (二)另陳美蘭雖於其及王志達被移送違反毒品危害防制條例案件
    （以下稱另案）之偵訊及審理時供稱：「扣案如附表一之毒
    品是在大寮某路邊，以30萬元代價，向綽號宗輝買的」、「
    我都以所用門號0000000000，撥打宗輝仔門號0000000000這
    支電話」、「電子秤是宗輝借給我使用」、「安非他命1 包
    也是跟朋友綽號宗輝買的，海洛因30萬元、安非他命2,000
    元，宗輝本人拿毒品給我」云云（見97偵9163號卷第11、12
    、40頁，97偵續424 號卷第78正反、87反頁）；再於本案偵
    訊時證稱：「上開2 種毒品是跟綽號宗輝同時買的」、「宗
    輝賣給伊海洛因2 包、安非他命1 包」、「（提示甲○○照
    片是否就是你說的宗輝？）是」、「我都是以電話與宗輝聯
    絡」、「蘇慧娟沒有拿過毒品給我，也沒有負責接聽電話」
    云云（見98偵緝276 號卷第65正反頁，98偵緝274 號卷第27
    、28頁）；又於原審審理時證稱：「警方於97年3 月26日在
    我與王志達同居處查獲之海洛因、安非他命，是我跟1 個叫
    宗輝的男子買的，我買2 包，購得後再分裝成5 包，以30萬
    元購買」、「（如何與宗輝聯絡？）是在路上遇到宗輝的，
    我自己去買的」、「（買那麼多毒品做什麼？）是我自己使
    用」；「我當初於檢察官偵訊時所指的人確實是在庭被告甲
    ○○」云云（見原審卷2 第52正反、53正、54正頁），惟其
    同時於原審審理時證稱：「（安非他命來源？）忘記了」、
    「（門號0000000000是誰在使用的？）我忘記了」、「我不
    知道有這個門號」、「（你與甲○○如何聯絡？）我與甲○
    ○都是透過其女友蘇慧娟聯絡」、「我在檢察官偵訊指認是
    說宗輝，不是在庭這個被告甲○○」、「買毒品的錢一部分
    是我自己的，有一部分是王志達的」、「在我住處查獲之現
    金300 多萬元都是王志達的」云云（見原審卷2 第54正反頁
    ）。則依陳美蘭上開前後之陳述，其就何人出面購毒、如何
    聯絡購毒方式、「宗輝仔」是否即被告、買毒品之用途等節
    ，其前後供述、證述，確有不一致之情形，則其上開不利於
    被告之陳述，是否確實可信，尚非無疑，尚不能遽採為被告
    不利之認定。
  (三)又王志達雖於另案審理時供稱：「在陳美蘭住處查獲之毒品
    是陳美蘭跟宗輝仔買的，是她買了之後跟我說是向宗輝買的
    」；「我案發前約半年開始向宗輝仔買」、「最後1 次是幾
    個月前在大寮」、「我打電話去購買，交易地點不一定，他
    （指宗輝）都是叫裡面的人拿毒品給我，我都買約2 、3 千
    元」云云（見97偵續424 號卷第51、52、62頁）；再於該案
    偵訊時供稱：「陳美蘭說是向1 個叫宗輝之人買的」、「我
    的錢都交給她，她買完才跟我說的」云云（見97偵9163號卷
    第9 頁）；又於本案審理時證稱：「我賺的錢都交給她家用
    ，她就拿存的錢去買毒品」云云（見原審卷2 第113 反頁）
    ，惟王志達於另案審理時又證稱：「陳美蘭買回來毒品放在
    櫃子裡，我常常拿來施用」；「（你向宗輝仔買毒品作何用
    ？）我要吃的」、「（為何陳美蘭會去跟宗輝仔買？）我買
    毒品回來後會告訴她」、「（她買毒品的錢從何而來？）我
    給她的家管費用」、「（為何會改向宗輝仔買毒品？）朋友
    說的，哪個朋友忘記了」云云（見97偵續424 號卷第55、57
    、62、64、65頁）；且於原審審理證稱：「我不認識在場之
    被告，陳美蘭沒有跟我說扣案毒品之來源」、「在陳美蘭住
    處扣案之300 多萬元，一部分是我母親要給我買房子，一部
    分是我自己的」云云（見原審卷2 第112 反、113 正、115
    正頁）。則依王志達上開前後供述、證述，其就案發前是否
    認識被告、陳美蘭如何認識被告、購毒款項之來源、有無使
    用上開門號聯絡購毒、被告有無交付毒品等節，亦有不一致
    之情形，則其上開不利於被告之陳述，是否確實可信，亦非
    無疑，而亦不能遽採為被告不利之認定。
  (四)又將王志達與陳美蘭上開供述、證述比對，關於被告是否為
    「宗輝」、購買毒品錢從何來、在陳美蘭住處查獲300 多萬
    元為何人所有、門號0000000000係何人申請、使用等節，其
    等陳述亦有不符。而關於檢察官所起訴本案被告販賣第一、
    二級毒品海洛因、甲基安非他命給陳美蘭部分，王志達於另
    案偵訊、審理及本案原審審理時均係證稱：陳美蘭跟伊說她
    是向一個叫「宗輝」的人買的云云（見另案97年3 月27日偵
    訊筆錄，97偵9163號卷第9 頁、另案原審98年3 月18日審判
    筆錄，97偵續424 號卷第51頁、本案原審99年4 月7 日審判
    筆錄，原審卷2 第113 頁），則關於本案起訴被告販賣第一
    、二級毒品海洛因、甲基安非他命給陳美蘭部分，被告是否
    有販賣給陳美蘭之事實，王志達既係聽聞自陳美蘭轉述，則
    其所為不利被告之陳述，仍屬陳美蘭之陳述，而不能為陳美
    蘭不利於被告陳述之補強證據。
  (五)又移送機關固在陳美蘭住處查獲如附表一編號1 、2 之粉末
    5 包（合計淨重77.45 公克，空包裝重4.82公克，純度62.4
    3%）、晶體1 包（驗前淨重1.871 公克，驗後淨重1.86 6公
    克），經送驗結果確含有第一級毒品海洛因、第二級毒品甲
    基安非他命成分，各有法務部調查局濫用藥物實驗室97年4
    月14日調科壹字第09723019640 號鑑定書、高雄醫學大學附
    設醫院98年2 月10日第9802-58 檢驗報告各1 份在卷可稽（
    見97偵9163號卷第45頁，原審卷1 第14頁）；而在被告上開
    住處查扣如附表二編號1 、2 之粉末7 包（合計淨重7.01公
    克，空包裝重2.31公克，純度42.73%）、晶體2 包（1 包驗
    前毛重9.411 公克，驗後毛重9.396 公克；1 包驗前淨重0.
    035 公克，驗後淨重0.025 公克；驗後淨重合計9.421 公克
    ），確分別含第一級毒品海洛因、第二級毒品甲基安非他命
    成分，此亦有法務部調查局濫用藥物實驗室97年4 月14日調
    科壹字第09723019660 號鑑定書、高雄市立凱旋醫院97年4
    月21日濫用藥物檢驗鑑定書各1 份附卷可佐（見97偵9955號
    卷第61、62頁）。然第一級毒品海洛因通常量輕價昂，販賣
    者為求利潤，自上手販入較高純度海洛因後，通常予以稀釋
    降低純度後，再分裝出賣予下手，因此下手購得之海洛因純
    度低於上手，始為事理之常，而陳美蘭又於另案原審審理時
    供稱：扣案5 包海洛因係伊於97年3 月26日被查獲前幾天，
    在大寮的某個地方的路邊，以30萬元跟被告買2 包重2 兩。
    伊買回來後有分裝，伊將2 包分裝成5 包，有的有加糖，有
    的沒有加云云（見另案原審98年7 月15日審判筆錄，97 偵
    續424 號卷第77-79 頁），但在陳美蘭住處所查獲如附表一
    編號1 之海洛因數量合計淨重77.45 公克（逾2 兩）、純度
    高達62.43%，反而均高於在被告上開住處查獲如附表二編號
    1 之海洛因數量淨重7.01公克、純度42.73%（數量高約11
    倍、純度高約20% ），則據此可知在被告上開住處查獲之毒
    品，亦不能認定係被告販賣給陳美蘭之同一批之毒品，且在
    被告上開住處查獲之毒品數量不多，又顯然低於在陳美蘭住
    處所查獲之數量、純度，而被告亦有施用毒品之習慣，此有
    臺灣高等法院被告前案紀錄表附卷可憑，則在被告上開住處
    扣案之毒品，亦不能為陳美蘭上開不利被告陳述之補強證據
    。
  (六)而陳美蘭於另案雖供承：伊向被告買入如附表一之海洛因，
    係供自己及王志達施用，並無販賣之意云云。然以陳美蘭案
    發當時長期在家照顧小孩，並無工作收入，且其與王志達同
    居後，平時家庭開銷費用端賴王志達提供，此業據陳美蘭於
    另案原審時供述在卷（見另案98年7 月15日審判筆錄，97偵
    續424 號卷第80、81頁）；而王志達於案發當時係在前鎮漁
    港駕駛貨車為業，每月收入雖有時6 、7 萬元，有時3 、4
    萬元，然交給陳美蘭之家庭開銷費用每月僅約2 至4 萬元，
    亦據王志達於另案原審審理時證述在卷（見另案原審98年3
    月18日審判筆錄，97偵續424 號卷第65、66頁），衡情陳美
    蘭當無可能僅憑王志達所給予之上開金額扣除家庭開銷費用
    後，仍得以單次即向綽號「宗輝」之男子購買高達30萬元海
    洛因毒品供自己或王志達施用之理。故陳美蘭上開不利於被
    告之陳述，是否能採信，確不能無疑。
  (七)再參諸在陳美蘭與王志達同居之上開陳美蘭住處，除查獲附
    表一之海洛因等物外，併查獲現金381 萬2,500 元，有扣押
    物品目錄表及扣押物品清單可稽（見警2 卷第57、58頁，97
    偵9163號卷第23頁）。而就上開鉅款之來源，陳美蘭於原審
    審理時證稱：「在我住處查獲現金300 多萬元都是王志達的
    」、「王志達在開貨車、當司機，是否受雇，我不清楚」等
    語（見原審卷2 第54正頁），此與王志達於另案證稱：「（
    你說查扣300 多萬元的錢如何得來？）我母親拿250 萬元給
    我，其他是我自己存的」等語；再於原審審理時證稱：「這
    些錢一部分是我母親要給我買房子的錢」、「大約150 萬元
    左右是我自己賺錢存下來的」、「我每個月大約給陳美蘭3
    、4 萬元」、「我在漁港買賣、載運魚貨」、「我每月收入
    ，如果大月，每月7 、8 萬元甚至10萬元」等語（見97偵續
    424 號卷第57頁，原審卷2 第113 反、117 正頁），互相對
    照，2 人關於此金額來源之證述，並非一致。又參諸王志達
    於案發前之95、96年間，各有5 次、4 次出入境，每次出境
    各5 至15天之紀錄，有法務部入出境資訊連結作業1 份在卷
    可佐（見原審卷2 第58頁），可見其所費不貲，然以陳美蘭
    之母陳淺於原審審理時證稱：「有時她（指陳美蘭）會說沒
    錢，我會拿1 、2 百元給她，有好幾次」、「不曾1 次拿1
    萬元給她」、「陳美蘭本案被查扣之毒品，我當時是聽陳美
    蘭說是她幫1 個男生頂罪（後改口說不記得了）」等語明確
    （見原審卷2 第51正反頁），足見，陳美蘭於案發前生活拮
    倨，謂其1 次以30萬2 千元向被告購買附表一之毒品云云，
    顯不符社會經驗法則，而難以採信。又之上開另案扣得之
    300 餘萬元，依陳美蘭及王志達之陳述，既均屬王志達所有
    ，而非陳美蘭所有，業如上述，則該扣得之金錢，自不能為
    陳美蘭有向被告購買上開毒品資力之證明，而不能為被告不
    利之認定。
  (八)再查，檢察官起訴事實係認定陳美蘭使用0000000000號電話
    與被告使用之0000000000號電話聯絡購買毒品，然卷內並無
    證據資料可以證明該2 支電話於檢察官所起訴之犯罪時間前
    後有何通話聯絡紀錄。另陳美蘭於警詢時係供稱：伊都使用
    0000000000號電話，撥打綽號「宗輝」使用之0000000000號
    電話聯絡購買毒品云云（見97年3 月27日警詢筆錄，警卷第
    5 頁），而該2 支電話於97年3 月20日起，至同年月24日即
    被告本案被訴販賣毒品時間前後為止，確有多次通話紀錄，
    有該電話通聯紀錄在卷可稽（見原審97聲搜605 號卷第22-2
    9 頁），惟該0000000000號電話申請人並非陳美蘭，有該電
    話申請人資料在卷可稽（見上開卷第31頁），卷內又無其他
    證據可以證明上開電話通聯紀錄確係陳美蘭與被告聯絡使用
    ，亦無證據資料可以證明聯絡內容與本案被訴犯罪事實有關
    ，故此亦不能為被告不利之認定。
六、綜上所述，本案尚無其他佐證可以擔保陳美蘭所為被告不利
    之陳述，確與事實相符，且檢察官所提出用以證明被告於97
    年3 月26日前3 、4 天某日，販賣第一、二級毒品海洛因、
    甲基安非他命犯行之積極證據，尚有合理之懷疑存在，無法
    達到確信為真實之程度，依上開說明，即不得遽為不利被告
    之認定，故被告此部分犯罪尚屬不能證明。
七、至於在被告上開住處扣案如附表二之毒品，被告辯稱：係供
    自己施用等語，業如上述，且被告之妻蘇慧娟於偵訊時證述
    ：伊所施用毒品海洛因，係由被告所無償提供等語（見97偵
    9955號卷第53頁），而蘇慧娟與被告又因本次查獲施用毒品
    犯行，併經原審裁定（97年度毒聲字第1500號、第1501號）
    送觀察、勒戒，嗣本案偵查中通緝到案後，均於98年1 月22
    日送執行，有其等前案紀錄表在卷足參（見原審卷2 內），
    則本案扣押如附表二之毒品，應係被告犯施用毒品罪而持有
    ，而非因被告販賣毒品而持有，而與本案無關，本院亦不得
    變更起訴法條而論以持有罪刑（最高法院98年度台上字第43
    36號判決意旨參照），又本案起訴販賣毒品犯行與被告施用
    毒品犯行間又無裁判上一罪關係，爰不予宣告沒收，應由檢
    察官另為適法之處理。另在陳美蘭住處查扣如附表一之海洛
    因，因被告此部分已宣告無罪，且係陳美蘭所持有之毒品，
    而亦與本案無關，且該毒品業經另案經法院判決諭知均沒收
    銷燬之（見原審卷2 第37反頁），均附此敘明。
八、原審因而為被告此部分無罪之判決，核無不合。檢察官上訴
    意旨，指摘原判決不當，為無理由，應予駁回。
九、原審判決被告有罪部分（即被告犯非法持有可發射子彈具殺
    傷力之改造手槍罪部分），因被告撤回上訴而確定，併此敘
    明。
據上論結，應依刑事訴訟法第368 條，判決如主文。
本案經檢察官陳建年到庭執行職務。
中    華    民    國    99    年    10    月    12    日
                刑事第二庭  審判長法  官  林正雄
                                  法  官  黃壽燕
                                  法  官  邱明弘
以上正本證明與原本無異。
如不服本判決應於收受本判決後10日內向本院提出上訴書狀，其
未敘述上訴理由者，並得於提起上訴後10日內向本院補提理由書
狀（均須按他造當事人之人數附繕本）「切勿逕送上級法院」。
中    華    民    國    99    年    10    月    12    日
                                  書記官  林明威
附表一：（在高雄縣鳳山市○○○路89號H 棟14樓陳美蘭住處查
獲之毒品）
┌──┬────────┬────────┬──────┬──────┐
│編號│扣押物品        │扣案數量        │鑑定結果    │備  註      │
├──┼────────┼────────┼──────┼──────┤
│ 1  │海洛因5 包      │合計淨重77.45 公│均呈海洛因陽│已由臺灣高雄│
│    │                │克，空包裝重4.82│性反應      │地方法院以98│
│    │                │公克，純度62.43%│            │年度訴字第19│
│    │                │，純質淨重48.35 │            │02號判決諭知│
│    │                │公克）          │            │均沒收銷燬之│
│    │                │                │            │。          │
├──┼────────┼────────┼──────┼──────┤
│ 2  │甲基安非他命1包 │驗前淨重1.871 公│呈甲基安非他│應由檢察官另│
│    │                │克，驗後淨重1.86│命陽性反應  │為適法之處分│
│    │                │6 公克          │            │            │
└──┴────────┴────────┴──────┴──────┘
附表二：（在高雄縣大寮鄉○○路73之30號6 樓被告當時住處查
獲之毒品）
┌──┬────────┬────────┬──────┬──────┐
│編號│扣押物品        │扣案數量        │鑑定結果    │備  註      │
├──┼────────┼────────┼──────┼──────┤
│ 1  │海洛因7 包      │合計淨重7.01公克│均呈海洛因陽│應由檢察官另│
│    │                │，空包裝重2.31公│性反應      │為適法之處分│
│    │                │克，純度42.73%，│            │            │
│    │                │純質淨重48.35 公│            │            │
│    │                │克）            │            │            │
├──┼────────┼────────┼──────┼──────┤
│ 2  │甲基安非他命2 包│1 包驗前毛重9.41│呈甲基安非他│同上        │
│    │（原審判決誤載為│1 公克，驗後毛重│命陽性反應  │            │
│    │1包，應予更正） │9.396 公克；1 包│            │            │
│    │                │驗前淨重0.035 公│            │            │
│    │                │克，驗後淨重0.02│            │            │
│    │                │5 公克          │            │            │
└──┴────────┴────────┴──────┴──────┘

司法院資訊處製作；財團法人民間司法改革基金會備份。
